【裁判字號】    99,上易,169
【裁判日期】    990504
【裁判案由】    清償借款
【裁判全文】
臺灣高等法院民事判決                 99年度上易字第169號
上  訴  人  甲○○
被  上訴人  中國信託商業銀行股份有限公司
            （原名稱中國信託投資股份有限公司）
法定代理人  丙○○○○Mic.
訴訟代理人  乙○○
上列當事人間請求清償借款事件，上訴人對於中華民國98年12月
16日臺灣臺北地方法院98年度審訴字第6216號第一審判決提起上
訴，經本院於99年4月20日言詞辯論終結，判決如下：
    主  文
原判決關於命上訴人給付之金額超過新台幣伍拾壹萬參仟貳佰捌
拾肆元部分，及命上訴人負擔訴訟費用之裁判均廢棄。
上開廢棄部分，被上訴人在第一審之訴駁回。
其餘上訴駁回。
第一、二審訴訟費用由被上訴人負擔四分之一，餘由上訴人負擔
。
    事  實  及  理  由
一、本件上訴人聲明求為判決：
   （一）原判決關於不利於上訴人部分廢棄。
   （二）上開廢棄部分，被上訴人在第一審之訴駁回。
    被上訴人（見原審卷第5頁、本院卷第19、20頁）聲明求為
    判決：上訴駁回。
二、被上訴人起訴主張：上訴人於民國（下同）81年4月7日向伊
    請領信用卡使用（卡號：0000000000000000，Visa卡），依
    兩造間所訂立信用卡使用契約（下稱系爭契約）約定上訴人
    得於特約商店記帳消費，迄至 81年12月3日止，上訴人累計
    消費新臺幣（下同）52萬5,928元未給付 （含消費款本金52
    萬0,221元、循環利息5,188元、其他費用519元 ），依約除
    應給付上開消費款本金外，另應給付自 93年12月1日起至清
    償日止，按年息20%計算之利息等情， 爰依系爭契約之約定
    ，求為命上訴人給付52萬5,928元，及其中52萬0,221元部分
    自93年12月1日起，至清償日止，按年息20%計算利息之判決
    。
    （原審判命上訴人給付自 93年12月1日起，至清償日止，依
    52萬221元按年息20%計算之利息；而駁回被上訴人其餘之訴
    。上訴人就其敗訴部分聲明不服；而被上訴人就其敗訴部分
    未聲明不服而確定）
    上訴人則以：伊確有積欠被上訴人系爭卡債，惟此債務係於
    81年間發生，本金及利息之請求權已罹於消滅時效，伊自得
    拒絕給付，被上訴人本件請求，顯無理由等語，資為抗辯。
三、經查，上訴人於81年4月7日起向被上訴人請領信用卡使用，
    依系爭契約約定上訴人得於特約商店記帳消費，迄至 81 年
    12月3日止累計積欠被上訴人卡債52萬5,928元（含消費款本
    金52萬0,221元、循環利息5,188元、其他費用519元 ）未清
    償，另應依系爭契約約定自93年12月1日起，按年息20%計算
    利息之事實，已據被上訴人提出信用卡申請書及客戶消費明
    細表為證（見原審卷第4、9-12頁 ），且為上訴人所不爭執
    ，自堪信為真實。
四、上訴人雖抗辯被上訴人對本金請求權時效，自 81年12月3日
    起算，至96年12月3日即已完成。乃被上訴人遲至98年11 月
    6日始提起本件訴訟請求上訴人清償， 即已罹於消滅時效，
    被上訴人再就利息部分請求自 93年12月1日起，至清償日止
    ，按年息20%計算，即屬無據等語。惟查：
 1、按消滅時效完成，債務人僅取得拒絕給付之抗辯權而已，其
    請求權並非當然消滅，本金債權已罹於時效，但於債務人為
    時效抗辯前，其利息債權仍陸續發生，而已發生之利息並非
    民法第146條所稱之從權利， 該部分之請求權與本金請求權
    各自獨立，消滅時效亦分別起算，故本金請求權雖已罹於消
    滅時效，但就已發生而各自獨立之利息請求權並不因之而隨
    同消滅。 次按利息、紅利、租金、贍養費、退職金及其他1
    年或不及1年之定期給付債權，其各期給付請求權，因5年間
    不行使而消滅；又時效完成後，債務人得拒絕給付，民法第
    126條、第144條第1項分別定有明文。
 2、被上訴人就系爭本金52萬221元所發生之利息請求權 ，既未
    於提起本件訴訟之日（即98年11月6日）前之5年內，為任何
    中斷時效進行之行為，則依上開規定，被上訴人自93年11月
    6日起至 98年11月6日止之5年內已發生之利息請求權，應尚
    未罹於消滅時效；至逾此範圍之利息請求權則已罹於消滅時
    效（ 自98年11月7日起，因上訴人已提出時效抗辯，而拒絕
    給付本金，自已不可能再繼續發生利息債權）。是被上訴人
    請求自93年12月1日起至98年11月6日止之利息，其請求權尚
    未罹於時效。上訴人就此部分利息請求權提出時效抗辯而拒
    絕給付，自屬無據。
 3、復按約定利率，超過週年百分之二十者，債權人對於超過部
    分之利息，無請求權， 民法第205條定有明文。依據兩造所
    簽訂信用卡約定條款第15條之約定利率按年息20%， 並未逾
    上開法定最高限額利率， 故被上訴人依年息20%請求，亦屬
    有據。
五、綜上所述，被上訴人依據系爭契約之約定，請求上訴人給付
    自93年12月1日起至 98年11月6日，依本金52萬221元按年息
    20%計算之利息共為51萬3284元（ 其計算方式為：如附表）
    ，自屬應予准許；至逾此部分（除確定部分外）之請求，即
    屬不應准許。從而原審就前開應予准許部分，所為上訴人敗
    訴之判決，並無不合，上訴論旨指摘原判決此部分不當，求
    予廢棄改判，為無理由；就前開不應准許部分，所為上訴人
    敗訴之判決，尚有未洽，上訴論旨指摘原判決此部分不當，
    求予廢棄改判，為有理由。
六、至兩造其餘之攻擊或防禦方法及未經援用之證據，經斟酌後
    ，認為均不足以影響本判決之結果，自無逐一詳予論駁之必
    要，併此敘明。
據上論結，本件上訴為一部有理由，一部無理由，依民事訴訟法
第449條第1項、第450條、第79條，判決如主文。
中    華    民    國    99    年    5     月    4     日
                   民事第六庭
                        審判長法  官 林鄉誠
                              法  官 梁玉芬
                              法  官 張  蘭
正本係照原本作成。
不得上訴。
中    華    民    國    99    年    5     月    5     日
                              書記官 黃麗玲
  附表：
┌───────┬────────────────────────┐
│期間          │利息（元以下四捨五入）                          │
├───────┼────────────────────────┤
│93年12月      │520,221元×20%÷12×1（1個月）＝8,670元         │
├───────┼────────────────────────┤
│94年          │520,221元×20%＝104,044元                       │
├───────┼────────────────────────┤
│95年          │520,221元×20%＝104,044元                       │
├───────┼────────────────────────┤
│96年          │520,221元×20%＝104,044元                       │
├───────┼────────────────────────┤
│97年          │520,221元×20%＝104,044元                       │
├───────┼────────────────────────┤
│98年1月1日至  │520,221元×20%÷12×10.2（10個月6日）＝88,438元 │
│同年11月6日   │                                                │
├───────┼────────────────────────┤
│總計          │513,284元                                       │
└───────┴────────────────────────┘

司法院資訊處製作；財團法人民間司法改革基金會備份。
